臺灣高雄地方法院刑事判決　　　　　　 100年度訴緝字第52號
公　訴　人　臺灣高雄地方法院檢察署檢察官
被　　　告　任國維
上列被告因違反槍砲彈藥刀械管制條例等案件，經檢察官提起公
訴（臺灣高雄地方法院檢察署94年度偵字第12583 、21530 號）
，本院判決如下：
    主  文
任國維共同犯傷害罪，處有期徒刑拾月，減為有期徒刑伍月，如
易科罰金，以銀元佰元即新臺幣玖佰元折算壹日。
其餘被訴部分無罪。
    事  實
一、任國維因綽號「Ｂ寶」之洪銘駿積欠其新臺幣（下同）9,00
    0 元賭債遲遲未還，於民國94年5 月31日凌晨2 時許，2 人
    互以電話相約在高雄市○○區○○路與自立路口會面，商討
    清償賭債事宜。任國維與蔣家正（業經本院95年度訴字第11
    94號判決確定）及2 名姓名年籍均不詳之成年男子同車，任
    國維並通知翁緯達與黃凱堂（二人均已經本院95年度訴字第
    1194號判決確定）及2 名姓名年籍均不詳之成年男子共乘另
    1 部車前往約定地點與洪銘駿會面。至凌晨2 時10分許，洪
    銘駿果由黃偉凱開車搭載前來，因見任國維夥同多名年籍姓
    名不詳之男子在場，乃下車詢問任國維稱：「到底是怎麼了
    ，大家又不是不認識」。詎任國維、黃凱堂、翁緯達、蔣家
    正及其餘姓名年籍不詳之人等8 人竟基於共同傷害之犯意聯
    絡，徒手或持磚磈等物聯手毆擊洪銘駿，致洪銘駿受有腦震
    盪、頭皮裂傷、胸腹鈍傷等傷害，另黃偉凱見狀，企圖搭救
    洪銘駿，乃駕駛自小客車衝撞任國維等人，任國維等人遂紛
    紛閃避。嗣警方據報趕至現場，任國維等人及黃偉凱，乃分
    路各自逃逸，發現洪銘駿滿臉鮮血倒臥在地，現場並遺留有
    土製鋼管手槍1 支、霰彈3 發、磚塊1 塊、Ｋ金項鍊1 條、
    dunhill 牌手錶1 只、藍寶石戒子1 只等物，遂將傷者洪銘
    駿（洪銘駿所涉非法持有槍彈部分，業經不起訴處分確定）
    送往醫院救治。嗣於同日淩晨3 時許，任國維、黃凱堂、翁
    緯達、蔣家正等4 人，在高雄市○○區○○街與泰康街口遭
    警攔截逮捕，並於任國維所駕駛之車號Ｔ2-7799號自小客車
    內，扣得鋁製球棒1 支。
二、案經高雄市政府警察局三民第一分局報告臺灣高雄地方法院
    檢察署檢察官偵查起訴。
    理  由
甲、證據能力部分：
一、告訴人洪銘駿、蕭浩及證人吳富合、黃智勇於警詢及檢察
    事務官訊問時之陳述，均無證據能力：
    按被告以外之人於審判外之言詞或書面陳述，除法律有規定
    者外，不得作為證據。刑事訴訟法第159 條第1 項定有明文
    。是以被害人即告訴人洪銘駿、蕭浩及證人吳富合、黃智
    勇之警詢或檢察事務官訊問時之筆錄，係被告以外之人於審
    判外之書面陳述，且無刑事訴訟法第159 條之1 至第159 條
    之5 之例外情形，依上開規定，自不得作為證據。
二、按「被告以外之人於審判外之陳述，雖不符前四條之規定，
    而經當事人於審判程序同意作為證據，法院審酌該言詞陳述
    或書面陳述作成時之情況，認為適當者，亦得為證據。當事
    人、代理人或辯護人於法院調查證據時，知有第159 條第1
    項不得為證據之情形，而未於言詞辯論終結前聲明異議者，
    視為有前項之同意」，刑事訴訟法第159 條之5 定有明文。
    又當事人、代理人或辯護人於調查證據時，知有本法第159
    條之5 第1 項不得為證據之情形，卻表示「對於證據調查無
    異議」、「沒有意見」等意思，而未於言詞辯論終結前聲明
    異議者，應視為已有將該等傳聞證據採為證據之同意（參見
    該條之立法理由）。本件檢察官、辯護人及被告於本院準備
    程序，就本判決所引用各項證據（含傳聞證據、非傳聞證據
    及符合法定傳聞法則例外之證據）之證據能力，除爭執前揭
    一之證據能力外，餘均表示無意見（參本院卷第55、56頁）
    ，且於本院言詞辯論終結前，檢察官、辯護人及被告對於卷
    附具有傳聞證據性質之證據，既均已知其情，均未聲明異議
    ，本院認該具有傳聞證據性質之證據，並無任何違法取證之
    不適當情形，以之作為證據使用係屬適當，自得採為認定被
    告犯罪事實之證據。
乙、實體部分：
壹、有罪部分：
一、訊據被告任國維對於上揭共同傷害之犯行於本院審理時坦承
    不諱，核與證人洪銘駿、吳富合、黃智勇於本院審理中證述
    之情節相符，並有高雄醫學大學附設中和紀念醫院94年5 月
    31日診斷證明書附卷可稽，堪信被告之自白與事實相符，本
    案事證明確，被告犯行洵堪認定，應予依法論科。
二、按行為後法律有變更者，適用行為時之法律。但行為後之法
    律有利於行為人者，適用最有利於行為人之法律，刑法第2
    條第1 項定有明文。又比較時應就罪刑有關之共犯、未遂犯
    、想像競合犯、牽連犯、連續犯、結合犯，以及累犯加重、
    自首減輕暨其他法定加減（如身分加減）與加減例等一切規
    定，綜其全部罪刑之結果而為比較（最高法院95年第8 次刑
    事庭會議決議參照）。查被告行為後，與本案有關之刑法第
    33條第5 款罰金刑、第56條連續犯等規定，業於94年2  月2
    日修正公布，自95年7 月1 日起施行，茲就比較情形分述如
    下：
  (一)本件被告所犯刑法第277 條第1 項傷害罪之法定刑有罰金刑
    之規定，而被告行為時刑法第33條第5 款規定：罰金為1 元
    以上。依罰金罰鍰提高標準條例第1 條前段提高為10倍，再
    依現行法規所定貨幣單位折算新臺幣條例第2 條規定折算後
    為新臺幣為30元以上。而95年7 月1 日起施行之刑法第33條
    第5 款規定：罰金為新臺幣1,000 元以上，以百元計算。經
    比較新、舊法之結果，以被告行為時之舊法所定罰金單位對
    被告較為有利，應適用修正前刑法之規定。
  (二)刑法第28條共同正犯規定，於修正施行前之規定為：「二人
    以上共同實施犯罪之行為者，皆為正犯」，修正施行後之規
    定則為：「二人以上共同實行犯罪之行為者，皆為正犯」，
    揆諸本條之修正理由係為釐清陰謀共同正犯、預備共同正犯
    是否合乎本條規定之正犯要件，修正後之刑法第28條已限縮
    共同正犯範圍，排除陰謀犯、預備犯之共同正犯，自屬法律
    變更，比較新舊法，被告等係共同實行之共同正犯，新法之
    修正對被告等並無較有利。
  (三)刑法第41條第1 項前段關於易科罰金之規定，94年2 月2 日
    修正前規定：「犯最重本刑為五年以下有期徒刑以下之刑之
    罪，而受六個月以下有期徒刑或拘役之宣告，因身體、教育
    、職業、家庭之關係或其他正當事由，執行顯有困難者，得
    以一元以上三元以下折算一日，易科罰金」，再依刪除前罰
    金罰鍰提高標準條例第2 條前段規定，就其原定數額提高為
    100 倍折算1 日，則本案被告行為時之易科罰金折算標準，
    應以銀元300 元即新臺幣900 元折算1 日。惟修正公布後之
    刑法第41條第1 項前段則規定：「犯最重本刑為5 年以下有
    期徒刑以下之刑之罪，而受6 個月以下有期徒刑或拘役之宣
    告者，得以新臺幣1,000 元、2,000 元或3,000 元折算1 日
    ，易科罰金。」，故以修正前之規定有利於被告。
  (四)綜上，依整體比較之結果，以舊法對於被告較為有利，爰依
    修正後刑法第2 條第1 項前段之規定，適用行為時即修正前
    刑法之相關規定及刪除前罰金罰鍰提高標準條例第2 條之規
    定。
三、被告任國維與共犯黃凱堂、翁緯達、蔣家正3 人及姓名年籍
    均不詳之成年男子4 人，共同毆打洪銘駿成傷，核其所為，
    係犯刑法第277 條第1 項之傷害罪。被告與共犯黃凱堂、翁
    緯達、蔣家正3 人及姓名年籍均不詳之成年男子4 人間，就
    上開傷害罪間，有犯意聯絡及行為分擔，為共同正犯。爰審
    酌被告僅因與洪銘駿間之債務糾紛，即夥同共犯黃凱堂、翁
    緯達、蔣家正3 人及姓名年籍均不詳之成年男子4 人至現場
    毆打洪銘駿，致洪銘駿之傷害程度頗重，行為惡害非輕，影
    響社會治安非微，且犯後逃逸，毫無與被害人和解，態度非
    佳等一切情狀，量處如主文所示之刑。又按「中華民國九十
    六年罪犯減刑條例第五條規定：『本條例施行前，經通緝而
    未於中華民國九十六年十二月三十一日以前自動歸案接受偵
    查、審判或執行者，不得依本條例減刑。』係就該條例施行
    前，經通緝之被告或受刑人而設之規定，如係於該條例施行
    後，始經通緝者，自無該條規定之適用，亦即如合於該條例
    減刑規定，仍應予以減刑，最高法院99年度台非字第170 號
    刑事判決意旨可資參照。經查，被告上開犯罪時間在96年4
    月24日以前，所犯為刑法第277 條第1 項之罪，且被告遭通
    緝之時間為96年9 月29日，在中華民國96年罪犯減刑條例（
    以下稱減刑條例）96年7 月16日施行後，合於減刑條件，爰
    依減刑條例第2 條第1 項第3 款、第7 條、第9 條規定，減
    為如主文所示之刑及考量本件犯罪情節之輕重及被告係高中
    畢業、家庭經濟狀況為小康等情況，諭知易科罰金之折算標
    準。
四、扣案之土製鋼筆手槍1 支、霰彈3 發，均不能證明係被告或
    共犯黃凱堂、翁緯達、蔣家正或其餘姓名年籍均不詳之成年
    男子所有，亦不能證明上開人等持以毆打洪銘駿；磚塊1 塊
    為黃凱堂，隨手自地上拾起，非黃凱堂所有；又扣案之任國
    維所有之鋁製球棒，因無證據證明係任國維或其他共犯持之
    毆擊洪銘駿，是均不予宣告沒收。
貳、不另為無罪諭知部分：
一、公訴意旨另以：任國維於上開傷害洪銘駿時，持有一土製之
    鋼筆手槍，與黃凱堂等7 人分持鋁製球棒、磚磈等物聯手毆
    擊洪銘駿，致洪銘駿受有腦震盪、頭皮裂傷、胸腹鈍傷等傷
    害，因認被告任國維與黃凱堂、翁緯達、蔣家正及其餘姓名
    年籍均不詳之成年男子間，共犯非法持有槍枝、子彈罪。訊
    據被告堅決否認扣案之土製鋼管手槍為伊所有，並持以毆打
    洪銘駿，辯稱：上開槍枝係洪銘駿持往現場，惟遭伊搶下等
    語。公訴人固以洪銘駿之證詞作為認定被告持有槍彈之證據
    。惟查：
  (一)扣案鋼管手槍及霰彈於警方查獲時，並非在被告或共犯持有
    中，而係遺留於洪銘駿被毆現場，業據證人吳富合到庭證述
    在卷（本院95年度訴字第1194號卷一第112 頁），若上開槍
    彈確為被告所有，何以被告逃逸時未予攜走。且扣案槍枝經
    送指紋鑑定亦未驗出留有被告之指紋，有內政部警政署刑事
    警察局96年4 月2 日刑紋字第0960046541號鑑定書附卷可查
    （見本院95年度訴字第1194號卷一第349 頁），即無積極證
    據證明任國維曾持有該槍。
  (二)再上開槍彈經鑑定結果：送鑑土製鋼管手槍1 枝（槍枝管制
    編號0000000000），認係兩節式土造鋼管槍，以打擊底火（
    藥）引爆子彈內火藥為發射動力，機械性能良好，可擊發適
    用子彈，認具殺傷力；送鑑霰彈3 顆，認均係12GAUGE 制式
    霰彈，認均具殺傷力，亦有內政部警政署刑事警察局94年6
    月14日刑鑑字第0940090215號槍彈鑑定書在卷可按（見偵卷
    第46頁），是上開槍彈並無不能擊發之情形，惟證人洪銘駿
    於警詢時陳稱任國維持該槍對其擊發，但未擊發等語（見警
    卷第8 頁，係為彈劾證據，無傳聞法則適用），與上開鑑定
    結果即有未合。另洪銘駿於本院審理時卻證稱不知有無人拉
    槍機要射擊（見本院95年度訴字第1194號卷一第192 頁），
    亦有供述前後不符之可疑。況本件警方係於洪銘駿身旁查獲
    上開槍彈，洪銘駿就持槍行為顯有利害關係，自不能僅憑洪
    銘駿之單一證詞，遽認被告有持槍犯行。且當天開車搭載洪
    銘駿到現場之證人黃偉凱於本院審理時證稱：當天並沒有看
    到有人拿長型管狀的東西，當天離洪銘駿很近等語（見本院
    95年度訴字第1194號卷二第89、93頁）。
  (三)檢察官雖以證人黃偉凱亦有證稱被告之父親半強迫其至派出
    所指認槍枝為洪銘駿所有，若扣案槍枝非被告所有，被告之
    父親無須如此等語。然被告之父親雖有企圖影響證人之行為
    ，但證人願意於審理陳述此部分情節，足見證人未受影響，
    且證人既然無親眼目睹被告持有槍枝，縱使被告之父親有不
    當之行為，亦係出於護子心切，企圖以證明他人持有槍枝之
    方式維護被告之清白，尚難以此推認被告之父親知悉被告持
    有槍枝或被告確實持有槍枝。
  (四)綜上所述，公訴人認被告尚涉犯共同非法持有槍枝、子彈罪
    嫌，其所指出之證明方法及所憑之證據資料，本院調查證據
    結果，尚不足以證明被告確有其所指之犯行而達於無合理懷
    疑存在之程度，亦即未能達於有罪確信之程度，此部分應認
    不能證明被告犯罪，惟因與前揭起訴論罪科刑部分，公訴人
    認有牽連犯之裁判上一罪關係（見本院95年度訴字第1194
    號卷二第107 頁），故不另為無罪判決之諭知。
二、公訴意旨另以：被告與共犯黃凱堂、翁緯達、蔣家正及年籍
    姓名均不詳之成年男子，傷害蕭浩，因認被告涉犯刑法第
    277 條第1 項之傷害罪嫌。經查：
  (一)本案2 事件發生之前後次序，共犯黃凱堂於本院95年度訴字
    第1194號審理時陳稱：任國維大約在1 點半打電話給他，他
    與翁緯達約2 點時到現場，過了1 、20分鐘洪銘駿與黃偉凱
    開車過來（見本院95年度訴字第1194號卷一第33頁）；又於
    本院證稱：他先到，任國維才開到他車子前面，任國維到了
    之後約5 分鐘洪銘駿就到了（見本院95年度訴字第1194號卷
    一第204 頁）；共犯翁緯達於本院95年度訴字第1194號審理
    時則陳稱：他們是大約1 點多接近2 點多時到現場（見本院
    95年度訴字第1194號卷一第35頁）；共犯蔣家正則於本院陳
    稱：他和任國維是在快2 點時到現場，沒有幾分鐘黃凱堂他
    們就到，又過1 、2 分鐘洪銘駿也到現場。自洪銘駿的車子
    到現場至衝突結束為止歷時約1 、20分鐘（見本院95年度訴
    字第1194號卷一第36、37頁），是被告任國維與共犯黃凱堂
    、翁緯達、蔣家正及年籍姓名不詳之成年男子4 人到達十全
    路、自立路口時間，大約在94年5 月31日凌晨2 時；而約莫
    同日2 時10分許，洪銘駿及黃偉凱亦到達現場，雙方隨即發
    生毆打情事。又依卷附高雄市政府警察局勤務指揮中心受理
    各類案件紀錄表：報案時間94年5 月31日凌晨2 時40分，而
    於2 時41分「博愛461 」即到達現場（見本院95年度訴字第
    1194號卷一第132 頁），此時任國維等人見狀，即逃離現場
    。在毆打洪銘駿之期間，依翁緯達於本院證稱：有看到黃凱
    堂開車追黃偉凱等語（本院95年度訴字第1194號卷一第21 6
    頁）；蔣家正於本院亦證稱：有看到黃凱堂開車去追洪銘駿
    的朋友（即黃偉凱）等語（本院95年度訴字第1194號卷一第
    225 頁）。是黃凱堂係於2 時41分警方到達現場前即已駕車
    離開現場，追逐黃偉凱。又依被害人即證人蕭浩於本院結
    證稱：是2 點46分打電話報案，因為有看到手機上的時間（
    本院卷一第101 頁），當天時是在2 點半關店等語。是則蕭
    浩遭毆打的時開約在當日2 時30分至2 時46分之間。綜上
    所述，本件2 事件發生之前後次序，應係洪銘駿先遭毆打，
    繼而蕭浩再遭毆打，起訴書所列之時序，尚有誤會，合先
    敘明。
  (二)上開犯行為被告所否認，且證人即告訴人蕭浩於本院證稱
    ：黃凱堂及其他2 人就打他，另2 人我不知是誰，惟一認得
    出來的是黃凱堂。是蕭浩除能明確指出當日在現場之人有
    黃凱堂外，其餘均未能確定，則被告當日是否確有在場，已
    生可疑，且蕭浩與洪銘駿遭毆擊之地點並非同處，而被告
    固曾毆打洪銘駿，已如前述，但並無證據證明被告亦曾隨黃
    凱堂出現於蕭浩遭毆擊之地點，是蕭浩既不能指認，即
    難為不利被告不利之認定。
  (三)從而，公訴人認被告尚涉犯此部分傷害罪嫌，其所指出之證
    明方法及所憑之證據資料，本院調查證據結果，尚不足以證
    明被告確有其所指之犯行而達於無合理懷疑存在之程度，亦
    即未能達於有罪確信之程度，此部分應認不能證明被告犯罪
    ，惟因與前揭起訴論罪科刑部分，公訴人認有連續犯之裁判
    上一罪關係（見本院95年度訴字第1194號卷二第107 頁），
    故不另為無罪判決之諭知。
、被訴毀損無罪部分：
一、公訴意旨另以：被告共同與共犯黃凱堂、翁緯達、蔣家正及
    年籍姓名均不詳之成年男子，毀損蕭浩之自小客車，因認
    被告涉犯刑法第354 條之毀損罪嫌。
二、按犯罪事實應依證據認定之，無證據不得認定犯罪事實；不
    能證明被告犯罪者，應諭知無罪之判決，刑事訴訟法第154
    條第2 項、第301 條第1 項分別定有明文。又事實之認定，
    應憑證據，如未能發現相當證據，或證據不足以證明，自不
    能以推測或擬制之方法，以為裁判基礎（最高法院40年台上
    字第86號判例意旨參照）。
三、本件檢察官認被告涉犯上開毀損罪嫌，無非係以告訴人蕭
    浩之指述為主要依據。經查，上開犯行為被告所否認；且證
    人即告訴人蕭浩於本院證稱：黃凱堂及其他2 人就打他，
    另2 人我不知是誰，惟一認得出來的是黃凱堂，3 個人打我
    外，還有2 、3 人砸我車等語。是則蕭浩除能明確指出當
    日在現場之人有黃凱堂外，其餘均未能確定，則被告當日是
    否確有在場，已生可疑，且蕭浩與洪銘駿遭毆擊之地點並
    非同處，而被告固曾毆打洪銘駿，如前所述，但並無證據證
    明被告亦曾隨黃凱堂出現於蕭浩遭毆擊之地點，是蕭浩
    既不能指認，即難為不利被告之認定。綜上所述，檢察官認
    被告另涉犯毀損罪所舉之上開證據資料，顯然無法說服本院
    形成被告有罪之確信，基於無罪推定之原則，自應為被告無
    罪判決之諭知。
據上論斷，應依刑事訴訟法第299  條第1 項前段、第301 條第1
項，刑法第2 條第1 項前段、第277 條第1 項，修正前刑法第28
條、第41條第1 項前段，刑法施行法第1 條之1 ，刪除前罰金罰
鍰提高標準條例第2 條，現行法規所定貨幣單位折算新臺幣條例
第2 條，中華民國九十六年罪犯減刑條例第2 條第1 項第3 款、
第7 條、第9 條，判決如主文。
本案經檢察官吳明駿到庭執行職務。
中    華    民    國   100    年    5     月    11    日
                  刑事第十九庭  審判長法  官  陳志銘
                                      法  官  陳松檀
                                      法  官  黃宣撫
以上正本證明與原本無異。
如不服本判決應於收受送達後10日內向本院提出上訴書狀，並應
敘述具體理由；如未敘述上訴理由者，應於上訴期間屆滿後20日
內向本院補提理由書（均須按他造當事人之人數附繕本）「切勿
逕送上級法院」。
中    華    民    國   100    年    5     月    12    日
                                      書記官  葉正昭
附錄本判決論罪科刑法條：
刑法第277條第1項
傷害人之身體或健康者，處 3 年以下有期徒刑、拘役或 1 千元
以下罰金。